【裁判字號】    89,上訴,1236
【裁判日期】    891109
【裁判案由】    重利
【裁判全文】
臺灣高等法院臺南分院刑事判決             八十九年度上訴字第一二三六號 Ｃ
      上  訴  人
      即  被  告  甲  ○  ○
      選任辯護人  陳  惠  菊
右上訴人因重利案件，不服臺灣臺南地方法院八十九年度訴字第八二０號中華民國八
十九年八月二十八日第一審判決（起訴案號：臺灣臺南地方法院檢察署八十九年度偵
字第五三三五號），提起上訴，本院判決如左：
      主      文
上訴駁回。
甲○○緩刑肆年。
      事      實
一、甲○○係台南縣佳里鎮○○路三六二號隆登菸酒商行（登記許玉珍名義）、隆園
    川菜館（登記林瓊瑤名義）實際負責人，明知上開商號與大眾商業銀行（以下簡
    稱大眾銀行）簽訂之信用卡電子結帳終端機使用授權合約，不得接受非消費性簽
    帳融資墊款，竟自民國（下同）八十九年一月二十一日起至同年二月二十五日止
    ，在上開商店經營俗稱『假消費、真刷卡』之信用卡借款業務。其方式為：在「
    小兵立大功」報紙刊登廣告『老字號，卡一萬，實拿九千，附發票，正當經營』
    ，並以行動電話0000000000為聯絡電話，招攬如附表所示陳月美等持
    卡人，乘渠等急迫用錢之際，貸以金錢，並於渠等實際上並未購物之情況下，每
    借款新台幣（下同）一萬元，即與前來借款具共同犯意聯絡詐財之持卡人向大眾
    銀行虛偽刷卡消費一萬元，經扣除一千元利息後，將餘款九千元交予持卡人，或
    每借一萬元，而虛偽刷卡消費一萬一千二百元不等（其每次借貸之持卡人、卡號
    、刷卡時間、刷卡金額、實拿金額均如附表所示），再由甲○○於其業務上所作
    成簽帳單上為上開不實消費內容之登載，交由具有共同犯意聯絡之上開持卡人為
    不實之簽署後，甲○○據此不實之簽帳單，於業務上制作不實之交易電磁紀錄，
    基於概括犯意，先後多次經由大眾銀行ＥＤＣ電子結帳終端機傳送至大眾銀行，
    據以行使，使該行陷於錯誤，而於三日內扣除該行應得佣金百分之三後如數付款
    ，足以生損害於大眾銀行。甲○○則藉此取得與原本顯不相當之重利，並以收取
    重利及詐欺取財為常業。嗣於八十九年二月二十五日下午三時十五分，在上開營
    業所內為警查獲，扣得甲○○所有供本案犯罪用如附表所示簽帳單拾捌張、行動
    電話乙支及大眾銀行所有該行ＥＤＣ電子結帳終端機（編號000000000 ）一台、
    信用卡手刷機一台。
二、案經台南縣警察局報請台灣台南地方法院檢察署檢察官偵查起訴。
      理      由
一、右揭以收取重利及詐欺取財為常業之犯罪事實，業據被告甲○○於警訊時及偵審
    中供承不諱，核與證人即附表所示持卡人王清貴、丁正治、黃丁福、陳昭安、許
    美蘭、莊明東、周碧趛、黃招明、陳本恩、陳月美等人於警訊及偵查中供述之真
    刷卡、假消費情節及證人即大眾銀行台南分行信用卡承辦人員楊竹賢、陸明道、
    張玉婷於審理中結証之請款、付款情節均相符，並有報紙廣告及大眾銀行ＥＤＣ
    電子結帳終端機一台、大眾銀行信用卡手刷機一台、行動電話乙支、信用卡簽帳
    單十八張等物扣案可資佐證，事證至為明確。
二、查被告乘附表所示持卡人，急需用錢之際貸以金錢，每借款一萬元，經扣除一千
    元利息後，將餘款九千元交予持卡人，或每實借一萬元，而虛偽刷卡為一萬一千
    二百元不等，使大眾銀行陷於錯誤，而於三日內扣除該行應得之佣金百分之三後
    如數付款，依此計算，其放款年息高達百分之八百以上，足見被告取得與原本顯
    不相當之重利，應堪認定。又被告藉前開經營真刷卡、假消費之業務，先後多次
    向大眾銀行詐財及向持卡借款之客戶取得與原本顯不相當之重利，賴以維生，足
    證其顯係以之常業，亦不待言。又其制作不實之交易電磁紀錄，經由大眾銀行Ｅ
    ＤＣ電子結帳終端機傳送至大眾銀行，據以行使，使該行陷於錯誤，扣除該行應
    得佣金百分之三後如數付款，自足以生損害於該行，亦甚明顯，被告犯行堪以認
    定。
三、核被告甲○○所為，係犯刑法第三百四十五條常業重利罪、同法第三百四十條常
    業詐欺罪、同法第二百十六條、第二百二十條第二項（按被告所製作之交易電磁
    紀錄，可藉電腦之處理，足以為表示其用意之證明，自係此條項所指之準文書）
    、第二百十五條行使業務上登載不實準文書罪。被告與附表所示之持卡人彼此間
    ，就各該次行使業務登載不實準文書及詐欺取財犯行，互有犯意之聯絡及行為之
    分擔，均為共同正犯。渠業務上登載不實準文書之低度行為，應為行使之高度行
    為所吸收，不另論罪。渠先後多次行使業務登載不實準文書犯行，時間緊接，犯
    罪構成要件相同，顯係基於一個概括犯意反覆為之，應依連續犯之規定論以一罪
    ，並加重其刑。渠所犯上開三罪間，有方法與結果之牽連關係，應依牽連犯規定
    從一重按常業詐欺罪處斷。公訴人雖未就被告所犯常業詐欺罪及行使業務上登載
    不實準文書罪罪起訴，惟查被告所犯上述二罪與已經起訴之常業重利罪間，有方
    法與結果之牽連關係，為牽連犯，屬裁判上一罪，為起訴效力所及。原審以罪證
    明確，因予適用刑法第二十八條、第五十六條、第二百十六條、第二百二十條第
    二項、第二百十五條、第三百四十條、第三百四十五條、第五十五條、第三十八
    條第一項第二款，罰金罰鍰提高標準條例第一條前段規定，併審酌被告無犯罪前
    科，經營期間不長，所得利益非鉅，犯罪情節非重大，犯後坦承犯行，態度良好
    等一切情狀，量處被告有期徒刑壹年貳月，以示懲儆。扣案如附表所示簽帳單拾
    捌張、行動電話乙支，為被告所有供犯罪所用之物，業據被告於審理中供明在卷
    ，應依法宣告沒收。至扣案之ＥＤＣ電子結帳終端機一台、信用卡手刷機一台，
    係大眾銀行所有，並非被告所有，另簽帳單二十五張，雖為被告所有，但非其供
    犯罪所用之物，亦據被告於審理中供述無訛，自均不得為沒收之諭知。本院經核
    原判決認事用法，並無違誤，量刑亦稱妥適，被告上訴意旨，指摘原判決不當，
    非有理由，應予駁回。查被告未曾受有期徒刑以上刑之宣告，有卷內前科表可查
    ，經此偵審程序教訓，應知警惕，諒無再犯之虞，本院因認其所受宣告之刑，以
    暫不執行為適當，併諭知緩刑四年，以勵自新。
據上論斷，應依刑事訴訟法第三百六十八條、刑法第七十四條第一款，判決如主文。
本案經檢察官羅清溪到庭執行職務。
中    華    民    國      八十九      年      十一      月九      日
                                  臺灣高等法院臺南分院刑事第五庭
                                      審判長法官  茆    臺    雲
                                            法官  蔡    長    林
                                            法官  曾    平    杉
右正本證明與原本無異。
如不服本判決，應於判決送達後十日內向本院提出上訴狀，其未敘述理由者並應於提
出上訴狀後十日內向本院補提理由書（應附繕本)。
                                      法院書記官  黃    全    忠
中    華    民    國      八十九      年      十一      月      十三    日
附錄法條：
刑法第二百十六條：行使第二百十條至第二百十五條之文書者，依偽造、變造文書或
                  登載不實事項或使登載不實事項之規定處斷。
刑法第二百十五條：從事業務之人，明知為不實之事項，而登載於其業務上作成之文
                  書，足以生損害於公眾或他人者，處三年以下有期徒刑、拘役或
                  五百元以下罰金。
刑法第三百四十條：以犯前條之罪為常業者，處一年以上七年以下有期徒刑，得併科
                  五千元以下罰金。
刑法第三百四十五條：以犯前條之罪為常業者，處五年以下有期徒刑，得併科三千元
                    以下罰金。
刑法第二百二十條第二項：錄音、錄影或電磁紀錄，藉機器或電腦之處理所顯示之聲
                        音、影像或符號，足以為表示其用意之證明者，亦同。


司法院資訊處製作；財團法人民間司法改革基金會備份。
